臺北高等行政法院判決
　　　　　　　　　　　　　　　　　94年度訴字第00032號
　　　　　　　　　　　　　　　.
原　　　告　莎莉經典美食有限公司
代　表　人　甲○○
訴訟代理人　丙○○商標代理人.
被　　　告　經濟部智慧財產局
代　表　人　蔡練生（局長）
訴訟代理人　乙○○
上列當事人間因商標註冊事件，原告不服經濟部中華民國93年11
月5日經訴字第09306229370號訴願決定，提起行政訴訟，本院判
決如下：
    主  文
原告之訴駁回。
訴訟費用由原告負擔。
　　事  實
一、事實概要：原告於民國（下同）92年5月2日以「Sarlee’s
    及圖」商標（下稱系爭商標，圖樣如附圖1所示），指定使
    用於當時商標法施行細則第49條所定商品及服務分類表第30
    類之糖果、米果、餅乾、糕餅等商品，向被告申請註冊，經
    被告審查，認系爭商標與註冊第13484號「Sara Lee」商標
    （下稱據以核駁商標，圖樣如附圖2所示），構成近似，且
    二者均指定使用於餅乾及糕餅等同一或類似商品，有致相關
    消費者產生混淆誤認之虞，乃以93年8月5日商標核駁第
    0000000號審定書為應予核駁之處分。原告不服，提起訴願
    ，遭決定駁回，遂提起行政訴訟。
二、兩造聲明：
    (一)原告聲明：
      1.訴願決定及原處分均撤銷，被告應為系爭商標准予註冊
        之審定。
     2.訴訟費用由被告負擔。
    (二)被告聲明：
      如主文所示。
三、兩造之爭點：
    系爭商標是否有商標法第23條第1項第13款前段規定不得註
    冊之情形？
　　(一)原告主張：
      1.按「商標圖樣相同或近似於他人同一商品或類似商品之
        註冊商標者，不得申請註冊」，固為商標法第23條第1
        項第13款所明定，惟其適用應以兩商標構成相同或近似
        為前提要件，而判斷兩商標近似與否應本客觀之事實，
        將各該商標總括其全部異時異地作通體隔離觀察，是否
        足以引起一般消費者產生混淆誤認之虞以為斷，此迭經
        行政法院著有判例可資參循。又，二商標是否近似，應
        就其商品之相關購買人之整體印象（即外觀、讀音或觀
        念組成）是否相近似為斷，不能違反通體觀察原則，任
        意將商標圖樣割裂觀察，此有最高行政法院91年1559號
        判決可資參酌。
      2.系爭商標與據以據以核駁商標之主要識別部分均不相同
        ，並不構成近似，茲比較如后：
        (1)外觀部份：系爭「Sarlee's及圖」商標，其主要部分
          係為由一杯熱騰騰的咖啡杯及麵包之設計圖並鑲在一
          圓形底圖上（所佔比例約為整體圖樣之百分之90），
          圖形部分所佔整體商標圖樣之比例極高，予人寓日明
          顯，而當中之英文圖樣，係由公司之中文翻譯成英文
          名字「Sarlee」，在其後再加上「's」用以表徵其來
          源為「莎莉的」，並在其英文抬頭S再加上一正方形
          之底圖，形成其反白之形狀；而據以核駁「SARALEE
          」商標，則係單純印刷體以英文單字的排列組合，由
          SARA 單字結合LEE構成之商標圖樣，二商標於外觀上
          即有顯著差別。
        (2)讀音方面：據以核駁商標其讀音為「沙拉麗」，反之
          ，系爭商標其讀音則為「莎莉的」，兩者在設計意匠
          、讀音差別顯然，且系爭商標外文「Sarlee's」又加
          以設計，又另有予人寓目印象迥然不同之圖形。
        (3)綜上，二者之近似程度較低，整體外觀及觀念亦不相
          同，以具有普通知識之消費者，於購買時施胞以普通
          之注意，尚無使人產生混淆誤認之虞，非屬構近似。
      3.系爭商標與據以核駁商標已並存註冊多年，一般消費者
        絕無再有混淆誤認之虞，則自無近似可言：
        (1)原告早於民國92年間即開始大量以「Sarlee's」結合
          各式圖樣為商標圖樣在各類商品之申請商標註冊，其
          中經被告核准者，至少有6件之多，此外，原告更積
          極使用系爭商標，更於其他類別陸續申請商標註冊，
          此有經濟部商標資料檢索結果可稽。
        (2)原告所經營之「莎莉經典美食」，源自「莎莉麵包」
          家族企業，自民國92年成立以來，其服務及商品，屢
          經報章報導肯定，並已於花蓮開設三家分店，於花東
          地區有其知名度，系爭商標經原告積極使用，又原告
          於實際使用時，亦伴隨系爭商標圖樣上之明顯足資消
          費者區辨之設計圖，因此，客觀上尚無致消費者產生
          混淆誤認之虞，此為（93）智商0830字第
          09380538680號、（94）智商0760字第09480108930號
          商標異議審定書所肯認。
        (3)按商標經申請註冊在案，均經公告程序，自屬為人所
          知，併存又多年，益證兩商標之圖樣各自使用，並無
          引起一般消費者混同誤認之虞，此有改制前行政法院
          86年判字第2959號判決可參。
        (4)參酌前揭判決，本件系爭商標業經廣泛使用，且二商
          標併存多年之事實已為相關事業或消費者所普遍認識
          及知悉，迄今，尚未聞有使一般消費者對系爭聯合商
          標所表彰之商品來源或產製主體發生混淆誤信之情事
          ，本件系爭商標與據以核駁商標非屬構成近似商標，
          且無使一般消費者混淆誤認之虞之情事，應無被告引
          據法條規定之適用，而得申准註冊。
      4.綜上所陳，本件被告所為不利於原告之處分，在認事用
        法上均有違誤，為此狀請判決如原告訴之聲明，以維權
        益。
　　(二)被告主張：
      1.按商標「相同或近似於他人同一或類似商品或服務之註
        冊商標或申請在先之商標，有致相關消費者混淆誤認之
        虞者」，不得註冊，為商標法第23條第1項第13款前段
        所明定。所謂有致消費者混淆誤認之虞，係指商標給予
        消費者的印象，可能致使消費者混淆而誤認商品之來源
        ，包括誤認來自不同來源的商品以為來自同一來源，或
        者誤認二商標之使用人間存在關係企業、授權關係、加
        盟關係或其他類似關係。而判斷是否有混淆誤認之虞，
        被告公告之「混淆誤認之虞」審查基準，列有各項相關
        參考因素。其中商標近似及商品類似二項要素，依前揭
        法條規定為必須具備之要件。其他參酌要素則視個案中
        是否存在而為斟酌，合先敘明。
      2.就本案存在商標是否近似暨其近似程度因素之審酌：
        按商標近似係指二商標予人之整體印象有其相近之處，
        若其標示在相同或類似的商品上時，以具有普通知識經
        驗之消費者，於購買時施以普通之注意，可能會有所混
        淆而誤認二商品來自同一來源或誤認不同來源之間有所
        關聯（審查基準5.2.1參照）。經核商標近似之判斷得
        就二商標外觀、觀念及讀音為觀察。本件原告申請註冊
        商標圖樣上之外文「SARLEES」與據以核駁註冊第13484
        號「SARALEE」商標圖樣上之外文，二者字母排列相同
        僅中間「A」或字尾「S′」字母有無之細微差異，二者
        外觀極相彷彿，異時異地隔離觀察，以具有普通知識經
        驗之消費者，於購買時施以普通之注意，可能會有所混
        淆而誤認二商品來自同一來源或雖不相同但有關聯之來
        源，應屬構成近似之商標。
      3.次就本案存在商品是否類似暨其類似之程度因素之審酌
        ：
        按商品類似係指二個不同的商品，在功能、材料、產製
        者或其他因素上具有共同或關聯之處，如果標上相同或
        近似的商標，依一般社會通念及市場交易情形，易使商
        品消費者誤認其為來自相同或雖不相同但有關聯之來源
        ，則此二個商品間即存在類似的關係（審查基準5.3.1
        參照）。本件系爭商標指定使用之「糖果、米果、餅乾
        、穀製點心片、糕餅、土司、蛋糕、麵包、漢堡、冰淇
        淋蛋糕」等商品，與據以核駁註冊第13484號商標所指
        定之「餅乾、糕餅」等商品相較，其原料、用途、功能
        大致相當，且常來自相同之產製業者，或透過相同之行
        銷管道及販賣場所進行銷售，在用途、功能、產製者、
        行銷管道及場所等因素上具有共同或關聯之處，如標示
        相同或近似的商標，依一般社會通念及市場交易情形，
        易使一般商品消費者誤認其為來自相同或雖不相同但有
        關聯之來源，則所指定使用之商品間應屬存在相當程度
        之類似關係。
      4.綜合判斷商標在圖樣近似及商品類似之程度等因素，本
        件商標與所據以核駁商標其高度之近似程度及指定商品
        間高度之類似，以具有普通知識經驗之消費者，於購買
        時施以普通之注意，可能會有所混淆而誤認二商品來自
        同一來源或雖不相同但有關聯之來源，應足致相關消費
        者混淆誤之虞，自有前揭商標法第23條第1項第13款規
        定之適用。
      5.至原告所舉註冊第0000000號「SARLEES BAKEY及圖」商
        標註冊案例，核其案情有別，應屬另案問題，依商標個
        案審查拘束原則，自不得比附援引執為本件應核准註冊
        之論據。是被告依法核駁其註冊之申請，並無不合。
　理   由
一、按商標「相同或近似於他人同一或類似商品或服務之註冊商
    標或申請在先之商標，有致相關消費者混淆誤認之虞者」，
    不得註冊，為商標法第23條第1項第13款本文所規定。所謂
    「有致相關消費者混淆誤認之虞」者，係指兩商標因相同或
    構成近似，致使相關消費者誤認為同一商標，或雖不致誤認
    二商標為同一商標，但極有可能誤認二商標之商品／服務為
    同一來源之系列商品／服務，或誤認二商標之使用人間存在
    關係企業、授權關係、加盟關係或其他類似關係而言。而判
    斷有無混淆誤認之虞，則應參酌商標識別性之強弱、商標之
    近似及商品／服務類似等相關因素之強弱程度、相互影響關
    係及各因素等綜合認定是否已達有致相關消費者產生混淆誤
    認之虞。
二、本件原告於92年5月2日以「Sarlee’s及圖」商標（圖樣如
    附圖1所示），指定使用於當時商標法施行細則第49條所定
    商品及服務分類表第30類之糖果、米果、餅乾、糕餅等商品
    ，向被告申請註冊，經被告審查，認系爭商標圖樣上之外文
    「Sarlee’s」，與據以核駁商標圖樣上之外文「Sara Lee
    」相較，二者字母排列相同，僅有字母「S」與「A」一字母
    之差異，外觀極相彷彿，應屬近似商標；又系爭商標係指定
    使用於「糖果、米果、餅乾、糕餅」等商品，與據以核駁商
    標所指定使用之「餅乾、糕餅」商品，二者屬類似商品；衡
    酌二商標之近似程度及商品類似程度，一般消費者極有可能
    誤認二商標之商品為同一來源之系列商品，或誤認二商標之
    使用人間存在有關係企業、授權關係、加盟關係或其他類似
    關係，而產生混淆誤認之虞，乃為核駁之處分。原告不服，
    依序提起訴願及行政訴訟；兩造之主張各如事實欄所載，其
    爭點厥為系爭商標是否有商標法第23條第1項第13款前段規
    定不得註冊之情形？
三、經查，系爭商標係由一幾何圖形與外文「Sarlee’s」所組
    成，其外文置於圖形之下方，與圖形各自獨立，皆為系爭商
    標圖樣之主要部分，甚為灼稍然；又該外文「Sarlee’s」
    ，與據以核駁商標圖樣上之外文「Sara Lee」相較，僅有字
    母「S」與「A」有無之細微差異，其餘字母與排列順序均相
    同，異時異地隔離觀察及交易連貫唱呼之際，在外觀及讀音
    上構成近似。又系爭商標指定使用於糖果、米果、餅乾、殼
    製點心片、糕餅、土司、蛋糕、麵包、漢堡等商品，據以核
    駁商標係指定使用於餅乾及糕餅商品，二者均指定使用於餅
    乾及糕餅等同一或類似商品。衡酌二商標近似程度之高及指
    定使用之商品均有餅乾及糕餅等同一或類似商品，客觀上難
    謂無使相關消費者產生二商標係出自同一來源之系列商標之
    聯想，或誤認二商標之使用人間存在關係企業、授權關係、
    加盟關係或其他類似關係，而致混淆誤認之虞，自有首揭法
    條之適用，應不准註冊。至於原告主張其以「Sarlee's 」
    結合各式圖形為商標圖樣，在各類商品之申請商標註冊獲准
    有6件之多，甚至經他人異議而獲被告為異議不成立之處分
    （被告機關（93）智商0830字第09380538680號、（94）智
    商0760字第09480108930號商標異議審定書），足見系爭商
    標客觀上尚無致消費者產生混淆誤認之虞云云。惟查，原告
    所舉上開諸案例，其商標圖樣與系爭商標圖樣並不相同（圖
    形不同或文字相異），經被告為異議不成立之兩件，除其商
    標圖樣之圖形部分與系爭商標圖樣之圖形部分並不相同外，
    文字部分，一為結合在圖形中，文字已不突顯，另一件之文
    字則於「Sarlee's」之後尚有「bakeey」，與系爭商標圖樣
    之文字部分亦不相同，核其案情有別，基於商標審查個案拘
    束原則，自難比附援引，執為系爭商標應准註冊之論據。
四、綜上所述，系爭商標有商標法第23條第1項第13款前段規定
    不得註冊之情形，原告所訴，核不足採。從而，被告所為核
    駁之處分，洵無違誤，訴願決定予以維持，亦無不合。原告
    仍執前詞，訴請撤銷訴願決定及原處分，並命被告為應准系
    爭商標註冊之審定，均無理由，應予駁回。
據上論結，本件原告之訴為無理由，依行政訴訟法第98條第3項
前段，判決如主文。
中　　華　　民　　國　　94　　年　  12　　月　 21  　 日
                    第四庭審判長法　官  徐  瑞  晃
           　　　  　　　　　　 法　官  蕭  惠  芳
           　　　　  　　　　　 法　官  李  得  灶
上為正本係照原本作成。
如不服本判決，應於送達後20日內向本院提出上訴狀並表明上訴
理由，如於本判決宣示後送達前提起上訴者，應於判決送達後20
日內補提上訴理由書（須按他造人數附繕本）。
中　　華　　民　　國　　94　　年　  12　　月　 27  　 日
            　　　　  　　　　　書記官  陳  清  容
